臺灣高等法院高雄分院刑事判決
111年度交上易字第41號
上  訴  人  臺灣高雄地方檢察署檢察官
被      告  許武雄


上列上訴人因被告過失傷害案件，不服臺灣高雄地方法院110年
度審交易字第304號，中華民國111年3月15日第一審判決（起訴
案號：臺灣高雄地方檢察署110年度偵字第1702號），提起上訴
，本院判決如下：
    主  文
原判決撤銷。
許武雄犯過失傷害罪，處有期徒刑肆月，如易科罰金，以新臺幣
壹仟元折算壹日。
    事  實
一、許武雄於民國109年5月29日16時50分許，駕駛車牌號碼0000-0
    0號自用小貨車，沿高雄市小港區大業北路慢車道由南往北方
    向行駛，行經大業北路與大業北路114巷口時，本應注意汽車
    駕駛人超車時需保持適當之間隔，超越時應於前車左側保持
    半公尺以上之間隔超過，行至安全距離後，再顯示右方向燈
    駛入原行路線，而當時天氣晴、日間自然光線、路面柏油乾
    燥、無缺陷、無障礙物、視距良好，無不能注意之情事，許武
    雄竟疏未注意及此，未保持安全間隔即超越同向在右，由余
    忠賢所騎乘之車牌號碼000-0000號普通重型機車，許武雄所
    駕駛之小貨車右側前車頭因而不慎擦撞余忠賢所騎乘之機車
    左側把手，致余忠賢人車倒地，受有第一節腰椎壓迫性骨折
    、四肢多處擦挫傷、下背及骨盆挫傷、腰椎狹窄併神經壓迫
    等傷害。許武雄於肇事後留待現場，在有偵查犯罪職權之公
    務員發覺其為犯人前，主動向據報前往處理之員警坦承為肇
    事人，嗣並接受裁判。
二、案經余忠賢訴由高雄市政府警察局小港分局報告臺灣高雄地
    方檢察署檢察官偵查起訴。
    理  由
壹、證據能力方面：
    按傳聞法則之重要理論依據，在於傳聞證據未經當事人之反
    對詰問予以核實，乃予排斥，惟若當事人已放棄對原供述人
    之反對詰問權，於法院審判時表明同意該等傳聞證據可作為
    證據，基於證據資料愈豐富，愈有助於真實發現之理念，並
    貫徹刑事訴訟法修法加重當事人進行主義之精神，確認當事
    人對於證據能力有處分權之制度，傳聞證據經當事人同意作
    為證據，法院認為適當者，亦得為證據。本件檢察官及被告
    許武雄於本院準備程序時已表示對於本判決後引之證據均同
    意有證據能力（見本院卷第65至57頁），本院復斟酌該等證
    據（含傳聞證據、非傳聞證據及符合法定傳聞法則例外之證
    據），並無任何違法取證之不適當情形，以之作為證據使用
    係屬適當，自得採為認定事實之證據。
貳、實體方面：
一、認定犯罪事實所憑之證據及理由：
　㈠被告有於上揭時、地，因前開駕駛行為過失，致與告訴人余
    忠賢發生車禍，導致告訴人致有第一節腰椎壓迫性骨折及四
    肢多處擦挫傷之事實，業據被告於原審及本院審理時坦承不
    諱（見原審卷第247頁、第266頁，本院卷第113頁），且經
    證人即告訴人余忠賢於警詢、偵訊證述明確（見警卷第7至9
    頁、第14頁），並有道路交通事故現場圖、道路交通事故調
    查報告表㈠、㈡-1（見警卷第14至15頁、第16至18頁）、高雄
    市立小港醫院（下稱小港醫院）109年6月5日診斷證明書（
    見警卷第32頁）、告訴人傷勢照片（見偵卷第41至55頁）、
    現場照片、監視器畫面翻拍照片（見警卷第26至31頁、第33
    至34頁）、高雄市政府交通局車輛行車事故鑑定委員會109
    年8月31日高市車鑑字第10970737100號函檢附之該會第0000
    0000號鑑定意見書、高雄市政府109年11月5日高市府交交工
    字第10948702800號函檢附之高雄市車輛行車事故鑑定覆議
    會覆議意見書（各見偵卷第17至20頁、第21至24頁）在卷可
    稽，是此部分之事實，首堪認定。
　㈡檢察官上訴主張告訴人此次車禍，除受有第一節腰椎壓迫性
    骨折及四肢多處擦挫傷之傷害外，尚有腰椎狹窄併神經壓迫
    ，及下背、骨盆挫傷等傷害，雖被告否認之，然查：觀之卷
    附告訴人傷勢照片（見偵卷第41至55頁）所示，可知告訴人
    此次車禍主要之受傷部位係在下背部及四肢。而告訴人於10
    9年5月29日發生車禍後，經送小港醫院急診並住院，於109
    年6月3日接受脊椎成型手術，於109年6月5日出院，醫囑建
    議使用背架等情，有前開小港醫院109年6月5日診斷證明書
    在卷可稽。又告訴人因下背及骨盆挫傷、四肢多處挫擦傷等
    傷害，於109年6月20日至同年10月21日間，至高雄市立中醫
    醫院針灸治療共30次，亦有該醫院109年10月27日診斷證明
    書在卷（見原審卷第167頁），而據該醫院函覆原審稱：患
    者（指告訴人）因下背和骨盆挫傷，四肢多處挫擦傷至本院
    就醫，經詢問病患回覆傷害為109年5月29日車禍受傷造成，
    經交警處理及送小港醫院急診，住院接受腰椎手術後出院，
    因腰臀及左大腿、左手肘仍反覆痠痛，故來本院門診就醫接
    受針灸治療等語，有該院111年1月5日高市中醫總字第11170
    005300號函所附就醫診療結果摘錄報告可稽（見原審卷第23
    9至241頁）。再告訴人嗣因腰椎狹窄併神經壓迫，於109年1
    2月1日至小港醫院住院，隔日接受神經減壓及植入物移除手
    術後，至同月8日出院；且其於就醫時自訴車禍後有第一腰
    椎壓迫性骨折，且經灌骨水泥過及出現腰椎神經狹窄之症狀
    ，亦有小港醫院110年1月12日診斷證明書、110年11月8日高
    醫港品字第1100304142號函檢附之就醫相關說明可證（見原
    審卷第165頁、第191至193頁）。則由告訴人車禍受傷部位
    主要係在下背部及四肢，參以其各次就醫時間之連貫性，及
    告訴人各次就醫之症狀，或係下背和骨盆部位之不適，或係
    與（第一）腰椎有關之症狀，而該不適與症狀所在之部位，
    適與告訴人受傷之部位相互吻合等節，是可認告訴人腰椎狹
    窄併神經壓迫係導因於第一節腰椎壓迫性骨折，該等傷害與
    下背、骨盆挫傷等傷害，均係本件車禍所導致。
　㈢按汽車超車時應於前車左側保持半公尺以上之間隔超過，行
    至安全距離後，再顯示右方向燈駛入原行路線，道路交通安
    全規則第101條第1項第5款定有明文。被告駕駛車輛行駛於
    道路，自應遵守上開規則，且其考領有小型車普通駕駛執照
    （見上開道路交通事故調查報告表㈡-1所示），對前開規定
    ，亦難諉為不知；又當時天氣晴、日間自然光線、路面柏油
    乾燥、無缺陷、無障礙物、視距良好，亦上揭道路交通事故
    調查報告表㈠附卷可憑，足見客觀上並無不能注意之情事，被
    告竟於超車時疏未注意保持安全距離，因而肇致本件車禍，
    其駕駛行為確有過失無訛。
　㈣告訴人確因本件車禍受有上開傷害，業如前述，則被告上開
    過失行為與告訴人所受傷害間，顯有相當因果關係。
  ㈤綜上，本案事證明確，被告前開犯行洵可認定，應予依法論
    科。
二、論罪：
　　核被告所為，係犯刑法第284條前段之過失傷害罪。被告肇
    事後，於有偵查權限之機關或公務員知悉肇事者為何人時，
    留在現場，並向到場處理之員警坦承為肇事者，有高雄市政
    府警察局道路交通事故肇事人自首情形紀錄表在卷可稽（見
    警卷第24頁），嗣並接受裁判，所為堪認符合自首之要件，
    且核無減輕其刑不適當之情形，爰依刑法第62條前段規定，
    減輕其刑。
三、原審認被告罪證明確，因而予以論科，固非無見。惟按，刑
    之量定，為求個案裁判之妥當性，法律賦予法院裁量之權，
    於科刑時自應審酌刑法第57條所列各款情狀，為被告量刑輕
    重之標準，俾符合罪刑相當，使罰當其罪，輕重得宜。查告
    訴人本案車禍所受之傷害，除第一節腰椎壓迫性骨折、四肢
    多處擦挫傷，尚有下背及骨盆挫傷、腰椎狹窄併神經壓迫等
    傷害，有如上述，此為被告犯罪所生之損害，量刑時自應予
    以審酌，乃原判決認告訴人本件車禍僅受有第一節腰椎壓迫
    性骨折、四肢多處擦挫傷之傷害，並據之科處被告刑罰，自
    有未能依刑法第57條各款量刑規定科以被告適當之刑之可議
    。檢察官上訴主張原判決未認定告訴人尚受有腰椎狹窄併神
    經壓迫，及下背、骨盆挫傷等傷害，而有不當，進而指摘原
    判決量刑過輕即非無據，應由本院將原判決撤銷改判。
四、量刑：　　
    爰審酌被告因如上所述之駕駛過失，肇致本件交通事故之發
    生，使告訴人受有前揭非輕之傷害，造成告訴人身體及精神
    上甚大之痛苦，且犯後迄今未能與告訴人達成和解、彌補告
    訴人之損失，或取得告訴人之原諒，尚有未該；並考量被告
    坦承其駕駛有如上所認之過失（惟爭執告訴人之傷勢）之犯
    後態度，及其自陳之智識程度、生活狀況（見本院卷第114
    頁）等一切情狀，量處有期徒刑4月，並諭知以新臺幣1000
    元折算1日之易科罰金折算標準。
據上論結，應依刑事訴訟法第369條第1項前段、第364條、第299
 條第1項前段，判決如主文。
本案經檢察官吳協展提起公訴，檢察官范文欽提起上訴，檢察官
李靜文到庭執行職務。
中　　華　　民　　國　　111 　年　　7 　　月　　12　　日
                    刑事第三庭  審判長法  官  吳進寶
                                      法  官  陳億芳
                                      法  官  徐美麗
以上正本證明與原本無異。
不得上訴。
中　　華　　民　　國　　111 　年　　7 　　月　　12　　日
                                      書記官  吳宗霖
附錄本判決論罪科刑法條：
《中華民國刑法第284條》
因過失傷害人者，處1年以下有期徒刑、拘役或10萬元以下罰金
；致重傷者，處3年以下有期徒刑、拘役或30萬元以下罰金。